【裁判字號】    98,易,365
【裁判日期】    980511
【裁判案由】    詐欺
【裁判全文】
臺灣苗栗地方法院刑事判決               98年度易字第365號
公  訴  人  臺灣苗栗地方法院檢察署檢察官
被      告  丙○○
上列被告因詐欺案件，經檢察官提起公訴（98年度偵字第1091、
1104號），本院認有刑事訴訟法第451 條之1 第4 項但書第3 款
之情形，應改依通常程序審理，判決如下：
    主  文
本件公訴不受理。
    理  由
一、公訴意旨略以：被告丙○○明知將金融機構帳戶交付予不熟
    識之人使用，可能幫助詐騙集團向他人詐財，竟因貪圖小利
    而不違本意，基於幫助他人詐欺之犯意，於民國97年9 月5
    日前某時間，因上網向地下錢莊借貸，而將其所申辦之第一
    商業銀行苗栗分行第00000000000 號帳戶、彰化商業銀行南
    台中分行第00000000000000號帳戶、萬泰商業銀行北斗分行
    000000000000號帳戶等存摺、提款卡、密碼及身份證影本等
    資料，交付予不詳年籍之人，並因而取得約新台幣（下同）
    6 萬元之款項；而該不詳年籍之人與共組詐騙集團之其他成
    員，共同基於意圖為自己不法所有之犯意聯絡，於97年8 月
    13日下午3 時許起，利用網路聊天並以援交為藉口，以電話
    通知被害人甲○○依指示匯款，及於97年9 月11日下午4 時
    許，以電話通知被害人乙○○佯稱可協助辦理貸款，但須先
    匯款處理公證事務，結果使被害人甲○○、乙○○陷於錯誤
    ，甲○○於97年9 月5 日，依指示前往ATM 櫃員機操作，結
    果匯出其中9 萬4 千元至上述彰化商業銀行南台中分行帳戶
    內，匯出其中10萬元（共2 筆，即9 萬7 千元及3 千元）至
    上述第一商業銀行苗栗分行帳戶內，而乙○○於97年9 月12
    日上午，匯出其中6200元至上述萬泰商業銀行北斗分行帳戶
    內，嗣經被害人發覺有異報警後，始循線查獲。因認被告涉
    犯刑法第30條第1 項前段、第339 條第1 項之幫助詐欺取財
    罪嫌等語。
二、按同一案件繫屬於有管轄權之數法院者，由繫屬在先之法院
    審判之；而法院依此規定不得為審判者，應諭知不受理之判
    決；又不受理之判決，得不經言詞辯論為之，刑事訴訟法第
    8 條前段、第303 條第7 款及第307 條分別定有明文。而刑
    事訴訟法第8 條所稱之「同一案件」包括事實上及法律上同
    一案件，即指所訴案件之被告及犯罪事實均屬同一者而言，
    而實質上或裁判上一罪，其基本事實或有差異，然在實體法
    上仍屬一罪，且刑罰權僅為單一，是其在法律上之事實關係
    既屬單一，且有不可分性，則檢察官雖僅就其犯罪事實之一
    部起訴，效力仍及於全部，自不失為同一案件，而受理法院
    即應就全部事實予以審判，不能就其他部分另案再行起訴，
    故同一案件繫屬於有管轄權之數法院者，因而不得另行審判
    之法院，自應諭知不受理之判決。
三、經查：
（一）被告丙○○前於97年7 月下旬之某日，基於縱使有他人持
      其交付之金融帳戶以詐欺取財，亦不違背其本意之幫助詐
      欺之犯意，以委託和欣客運公司運送至和欣客運臺中總站
      之方式，將其在彰化銀行南台中分行所開立帳號00000000
      00000000號帳戶之存摺、金融卡、密碼等物，提供予詐欺
      集團成員使用。嗣該詐欺集團成員取得上開帳戶後，即意
      圖為自己不法所有，於97年9 月10日上午10時許，撥打電
      話予張嘉祐，自稱為「張嘉祐之同事張燕玲」，佯稱急需
      用錢為由，要求張嘉祐匯款至指定帳戶內，以此方式施用
      詐術，致張嘉祐陷於錯誤，匯款15,000元至丙○○之上開
      帳戶內之犯行，業經臺灣台中地方法院檢察署檢察官以98
      年度偵字第1022號聲請簡易判決處刑書聲請簡易判決處刑
      ，於98年3 月10日繫屬臺灣台中地方法院，並經臺灣台中
      地方法院簡易庭以98年度中簡字第890 號判決判處拘役50
      日等情，有聲請簡易判決處刑書列印本及臺灣高等法院被
      告前案紀錄表各1份在卷可稽。
（二）訊之被告於本件偵查中供稱：「（有無開設一銀苗栗分行
      、萬泰銀行豐原分行及彰化銀行南台中分行等帳號？）有
      」、「（對方有告訴你他是何人？）沒有」、「（有無將
      帳戶資料交給別人使用？）有，去年8 月份時，我用和興
      客運寄上述3 家銀行的存簿含密碼及身分證影本給對方，
      因為我當時有上網向地下錢莊借6 萬多元。」等語（見偵
      查卷第8 、9 頁）；又該不詳成年人士與所屬詐欺集團成
      員取得上開帳戶存摺等資料後，基於詐欺取財之犯意聯絡
      ，向被害人甲○○、乙○○等人共詐得200200元，並將款
      項匯入被告所有上開彰化銀行南台中分行及第一商業銀行
      苗栗分行帳戶內之事實，為被告所不爭執，經核與被害人
      甲○○、乙○○於警詢指訴情節相符，並有自動櫃員機儲
      戶交易明細表等件在卷可稽。另徵諸1 人同時出售數個帳
      戶供詐欺集團使用，並無悖離常情之處，足見被告所為上
      開供述，應屬可採。從而，被告顯係以同次交付數帳戶之
      幫助詐欺行為，涉犯上開公訴人所指之幫助詐欺犯行。被
      害人有多名，但均屬想像競合關係，仍係裁判上一罪。是
      本案與上開臺灣台中地方法院檢察署檢察官聲請簡易判決
      處刑而經臺灣台中地方法院判決之另案（尚未確定），核
      屬同一被告、同一犯罪事實之「同一案件」甚明。是前案
      起訴之效力應及於全部，自不得另案再行起訴。而本案起
      訴繫屬於本院之時間為98年4 月8 日，另案起訴繫屬於臺
      灣台中地方法院之時間為98年3 月10日，此有臺灣高等法
      院被告前案紀錄表在卷可查。公訴人復以98年度偵字第10
      91、1104號向本院聲請簡易判決處刑，揆諸首揭說明，爰
      不經言詞辯論，逕為不受理判決。
據上論斷，應依刑事訴訟法第452 條、第303 條第7 款、第307
條，判決如主文。
中    華    民    國    98    年    5     月    11    日
                  刑事第一庭  審判長法  官 劉 興 浪
                                    法  官 黃 佩 韻
                                    法  官 林 卉 聆
以上正本證明與原本無異。
如不服本判決應於收受判決後10日內向本院提出上訴書狀，並應
應敘述具體理由。其未敘述上訴理由者，應於上訴期間屆滿後20
日內向本院補提理由書(均須按他造當事人之人數附繕本)「切勿
逕送上級法院」。
                                    書記官  楊 慧 萍
中    華    民    國    98    年    5     月    12    日


司法院資訊處製作；財團法人民間司法改革基金會備份。
